臺灣嘉義地方法院刑事判決
110年度交簡上字第56號
上  訴  人  臺灣嘉義地方檢察署檢察官
上  訴  人  
即  被  告  林國庭


上列上訴人因過失傷害案件，不服本院110年度嘉交簡字第449號
中華民國110年4月29日第一審簡易判決（起訴案號：109年度偵
字第8023號），提起上訴，本院管轄之第二審合議庭判決如下：
    主  文
原判決關於罪刑部分撤銷。
甲○○犯汽車駕駛人無駕駛執照駕車過失傷害罪，處有期徒刑參月
，如易科罰金，以新臺幣壹仟元折算壹日。
其餘上訴駁回。
    事  實
一、甲○○原考領有普通小型車駕駛執照，於民國107年8月13日經
    監理機關吊銷駕駛執照，其明知駕駛執照經吊銷，無駕駛執
    照不得駕駛汽車，竟於109年2月20日凌晨3時56分許，駕駛
    車牌號碼000-0000號自用小客車，沿嘉義市西區北港路由西
    往東方向行駛，行經北港路與友愛路、友忠路口時，本應注
    意駕駛人駕駛車輛，行駛至交岔路口，應遵守燈光號誌，及
    應注意車前狀況，並隨時採取必要之安全措施，且依當時天
    候晴、夜間有照明、柏油路面乾燥無缺陷、無障礙物，視距
    良好，並無不能注意之情事，竟疏未注意，貿然闖越紅燈右
    轉駛入上開交岔路口，適有丙○○駕駛車牌號碼000-0000號自
    用小客車搭載乙○○，沿嘉義市西區友忠路由北往南方向行駛
    至上開交岔路口，甲○○所駕駛車輛之左前車頭因而撞擊丙○○
    駕駛車輛之右側車身，致丙○○駕駛之上開車輛翻倒，丙○○受
    有左側膝部外側副韌帶扭傷，乙○○則受有肩頸部挫傷、右膝
    擦傷、暫時性意識變化、疑似腦震盪等傷害。
二、案經丙○○、乙○○訴由嘉義市政府警察局第一分局報告臺灣嘉
    義地方檢察署檢察官偵查起訴。
    理  由
一、程序事項：被告於第二審經合法傳喚，無正當之理由不到庭
    者，得不待其陳述，逕行判決，刑事訴訟法第371條定有明
    文。對於簡易判決有不服而上訴者，得準用上開規定，同法
    第455條之1第3項亦有明定。本件上訴人即被告甲○○(下稱被
    告)經本院合法傳喚後，於審判期日無正當理由未到庭，此
    有本院送達回證、刑事報到單在卷可稽（交簡上卷第147、1
    51頁），依上開規定，爰不待其陳述逕為一造辯論判決。
二、證據能力部分：
  ㈠按被告以外之人於審判外之言詞或書面陳述，除法律有規定
    者外，不得作為證據；又被告以外之人於審判外之陳述，雖
    不符合刑事訴訟法第159條之1至第159條之4之規定，但經當
    事人於審判程序同意作為證據，法院審酌該言詞陳述或書面
    陳述作成時之情況，認為適當者，亦得為證據，刑事訴訟法
    第159條第1項及第159條之5第1項分別定有明文。本判決所
    引用被告以外之人於審判外之陳述，固為傳聞證據，然當事
    人於本院準備程序時均表示同意作為證據（交簡上卷第117-
    118頁），本院審酌上開證據資料製作時之情況，並無違法
    不當及證明力明顯過低之瑕疵，認為以之作為證據應屬適當
    ，揆諸刑事訴訟法第159條之5規定，認該等證據資料均有證
    據能力。
  ㈡本判決所引用之其他非供述證據，並無證據證明有違反法定
    程序取得之情形，復經本院依法踐行調查程序，亦應具有證
    據能力。
三、認定事實之證據及理由：　　
　㈠上揭事實，業據被告於檢察事務官詢問及原審審理中坦承不
    諱(交查卷第14-15頁、交易卷第113-114頁)，並有證人即告
    訴人丙○○、乙○○於警詢及偵查中之證述可佐(警卷第6、9、1
    2頁、交查卷第14-15頁)，及有道路交通事故現場圖、道路
    交通事故調查報告表㈠㈡、公路監理電子閘門證號查詢汽車駕
    駛人各1份、現場及車損照片29張在卷可考(警卷第17-34頁
    、交易卷第45頁)；而告訴人丙○○、乙○○因而受有上開傷勢
    ，有戴德森醫療財團法人嘉義基督教醫院(下稱嘉義基督教
    醫院)診斷證明書2份附卷可考(警卷第15-16頁)，上開事實
    應可認定。
　㈡按「汽車行駛時，駕駛人應注意車前狀況及兩車並行之間隔
    ，並隨時採取必要之安全措施，不得在道路上蛇行，或以其
    他危險方式駕車。」、「汽車行駛至交岔路口，其行進、轉
    彎，應依下列規定：應遵守燈光號誌或交通指揮人員之指
    揮，遇有交通指揮人員指揮與燈光號誌並用時，以交通指揮
    人員之指揮為準。」，道路交通安全規則第94條第3項、第1
    02條第1項第1款分別定有明文。依卷附道路交通事故調查報
    告表㈠所示，本案事故發生時，天候晴、夜間有照明、柏油
    路面乾燥無缺陷、無障礙物，視距良好，被告於接近上開交
    岔路口時，並無不能注意遵守燈光號誌，亦無不能注意車前
    狀況，採取必要之安全措施之情形，竟擅自闖越紅燈，致2
    車發生碰撞而使告訴人丙○○、乙○○受有上開傷害，是被告之
    駕車行為自有過失。
　㈢綜上，本案事證明確，被告前開犯行堪以認定，應依法論科
    。　
四、本院之判斷：　　
　㈠上訴駁回部分（被告上訴部分）：
　⒈被告上訴意旨略以：其已與告訴人乙○○和解，願給付醫療費
    用新臺幣(下同)3萬元，因籌不出來，所以慢了幾天；告訴
    人丙○○要求金太高，其因此次車禍與老婆天天吵架，導致離
    婚收場，其知道錯了；又其聽聞告訴人乙○○說告訴人丙○○眼
    睛脫窗，這是一種眼睛的毛病，指斜視或鬥雞眼；本件事故
    有爭議，其承認車速過快，但監視器都沒有拍到其車子，加
    上監視器影片只看到一台白色車子，未看到車號，連嘉雲區
    車輛行車事故鑑定會都無法鑑定，不能確定其闖紅燈；事故
    現場其馬上幫忙急救受傷的人，早上6時30分去買水果想探
    視告訴人，7點多到嘉義基督教醫院，醫院說告訴人已出院
    ；審酌上開情狀，原審量刑過重，請從輕量刑等語。　
　⒉查被告雖辯稱：本件不能確定其闖紅燈等語；然本案依檢察
    事務官勘驗事發當時友愛路之路口監視器所示，告訴人丙○○
    駕駛汽車由友忠路進入路口通過停止線時，友忠路尚為綠燈
    ，隨後友忠路馬上變成黃燈，待告訴人丙○○汽車駛至左邊畫
    面離開鏡頭時，友忠路才轉成紅燈，故告訴人丙○○係於綠燈
    狀態下進入路口，此有勘驗筆錄供參（下稱勘驗筆錄，交查
    卷第26-27頁）；被告又辯稱：監視器沒有拍到其車子，加
    上監視器影片只看到一台白色車子，未看到車號等語；然本
    件事故發生後之報案時間為109年2月20日3時57分35秒，有
    嘉義市政府警察局110年12月21日嘉市警交字第1101911428
    號函所附勤務指揮中心受理110報案紀錄單可按(交簡上卷第
    75-77頁)，而勘驗筆錄所示錄影光碟截圖之時間為109年2月
    20日3時56分51秒-57秒(交查卷第26-27頁)，考量報案時間
    係在事故發生後所為，與事故發生時必有時間差距，而勘驗
    筆錄所示錄影光碟截圖之時間在報案時間之前，與報案時間
    相隔不足1分鐘，時間緊密相依，則勘驗筆錄所示錄影光碟
    截圖，非不可信為本件事故發生之錄影畫面；復參告訴人丙○○所駕駛之車輛為TOYOTA白色PRIUS，有現場及車損照片供
    參(警卷第31-34頁)，參酌勘驗筆錄所示錄影光碟截圖與告
    訴人丙○○所駕駛之車輛之顏色、款式相近，益可見勘驗筆錄
    所示錄影光碟截圖所示為本件事故車輛，是依勘驗筆錄所示
    ，雖無法清楚認定事故車輛之車號，然從勘驗筆錄截圖之時
    間、車輛顏色及樣式，應可認該截圖確為告訴人丙○○駕車經
    過肇事路口拍攝所得；再參事故路口交通號誌時制計畫表所
    示，事發當時為3時56分許，其時制為編號4；而告訴人丙○○
    行向之友忠路口為第四時相，被告行向之北港路口為第一時
    相、第三時相，依時制編號4之燈號所示，於第四時向顯示1
    5秒綠燈→3秒黃燈→3秒全紅燈後，被告行向之第一時向始轉
    為25秒綠燈，有嘉義市政府警察局111年3月18日嘉市警交字
    第1111902544號函附道路交通事故現場圖、交通號誌時制計
    畫表各1份附卷可按(交簡上卷第135-139頁)；本件告訴人丙○○駕車由友忠路進入路口通過停止線時尚為綠燈，隨後友忠
    路始轉為黃燈，在離開鏡頭時友忠路轉成紅燈，並與被告所
    駕駛自用小客車在友忠路、友愛路、北港路口發生撞擊，以
    此，可推斷被告於案發時所駕駛自用小客車行經撞擊路口時
    ，其行向之北港路路口為紅燈。被告辯稱：本件不能確定其
    闖紅燈等語，顯係卸責之詞。
　⒊被告復辯稱原審判決量刑過重等語；按關於刑之量定及定應
    執行刑，屬事實審法院依職權裁量之事項，法院既已就具體
    個案犯罪，以行為人之責任為基礎，審酌刑法第57條所列各
    項罪責因素後，予以整體評價，而為科刑輕重標準之衡量，
    使罰當其罪，以實現刑罰權應報正義，並兼顧犯罪一般預防
    與特別預防之目的，倘其未有逾越法律所規定之範圍，或明
    顯濫用權限，即不得任意指摘為違法（最高法院110年度台
    上字第4524號判決、110年度台上字第5104號刑事判決意旨
    參照）。原審以被告無照駕駛自用小客車、疏未注意駕車行
    駛至交岔路口應遵守燈光號誌，如遇紅燈表示禁止通行，不
    得超越停止線或進入路口，竟仍闖越紅燈而造成交通事故致
    告訴人等受傷，對行車安全已生危害，雖案發後有與告訴人
    乙○○以3萬元達成和解並於原審賠償2萬元，然於案件繫屬原
    審後，無故未到庭，經原審緝獲到案，難謂有所悔意，亦未
    與告訴人丙○○達成和解，惟念其犯後坦承犯行，告訴人等所
    受傷勢非鉅，兼衡其自述智識程度為大學肄業，目前在金門
    從事怪手修理工作，月薪3萬元，離婚，現有1歲半之未成年
    子女委由其父母照顧，若有工作收入會補貼父母照顧小孩之
    費用，及參酌公訴檢察官與告訴人2人對量刑之意見等一切
    情狀，量處有期徒刑2月，如易科罰金，以1,000元折算1日
    ，本院審酌原審判決依所認定之犯罪事實與全案情節，已敘
    明量刑審酌之相關情狀，原審判決亦無被告所指得為上訴理
    由之瑕疵，被告上訴指原審量刑過重，請求撤銷改判，自不
    可採。
　⒋綜合前述，本件被告提起上訴，並無理由，應予駁回。　
  ㈡撤銷改判部分(檢察官上訴部分)：
　⒈檢察官上訴意旨略以：被告雖於案發後留在現場，並對員警
    承認其為肇事者，然在偵審過程中，被告經傳喚無故未到庭
    ，嗣經原審法院緝獲到案，此與刑法第62條自首減刑之要件
    不符；被告於107年8月13日經監理機關吊銷駕駛執照，明知
    無駕駛執照，不得駕駛汽車，仍於109年2月20日凌晨3時58
    分許，駕駛車牌號碼000-0000號自用小客車，又闖紅燈右轉
    ，造成告訴人丙○○駕駛之車輛翻倒，致告訴人丙○○及乙○○均
    受傷，被告事後僅與告訴人許腾杰以3萬元達成和解，迄原
    審判決止，尚有1萬元未給付；另未與告訴人丙○○和解，顯
    示被告犯後態度不佳；被告無照駕駛，原審僅判決被告有期
    徒刑2月，並得易科罰金，量刑顯然過輕，刑罰不相當，為
    此提起上訴，請求撤銷原判決，更為適當合法之判決等語。
    　
　⒉原審判決認被告犯道路交通管理處罰條例第86條第1項、刑法
    第284條之汽車駕駛人無駕駛執照駕車過失傷害犯行，事證
    明確，予以論罪，尚非無見。惟原審判決另認被告於事故發
    生後，在未有偵查犯罪職權之公務員發覺前，於警員前往現
    場處理時，停留在現場，並當場提供肇事行車紀錄器影像，
    承認為肇事人，事後亦未逃避偵審之司法程序，堪認被告符
    合自首要件，依刑法第62條前段規定，減輕其刑。然按刑法
    第62條前段規定：對於未發覺之罪自首而受裁判者，得減輕
    其刑。上開自首之規定，係以對於未發覺之犯罪，在有偵查
    或調查犯罪職權之公務員知悉犯罪事實及犯人前，向職司犯
    罪偵（調）查之公務員告知其犯罪事實，且有接受法院裁判
    之主觀意思及客觀事實者，始克當之。苟犯罪行為人自首犯
    罪後，無正當理由拒不到案，或故意逃逸無蹤，經通緝始行
    歸案者，可見其顯無真正悔罪投誠而接受裁判之意思，即與
    自首之要件不符（最高法院109年度台上字第653號判決意旨
    參照）。本件被告於事發當時，在報案人或勤指中心轉來資
    料未報名肇事人姓名，處理人員前往現場處理時，被告在場
    ，並當場承認為肇事人一情，固有道路交通事故肇事人自首
    情形紀錄表可憑（警卷第13頁）；然被告於原審審理時，合
    法傳喚而無正當理由未到庭，經原審核發拘票拘提未獲，於
    110年4月13日通緝，110年4月15日逮捕，有送達證書、刑事
    報到單、嘉義縣警察局竹崎分局110年3月25日嘉竹警偵字第
    1100005464號函所附拘票及報告書、本院110年4月13日110
    年嘉院傑刑緝字第46號通緝書、嘉義市政府警察局第一分局
    通緝案件移送書、調查筆錄供參(交易卷第27、35、47-53、
    67、69、73-75頁)，以此，被告雖曾向警方坦承犯罪，然在
    原審審判過程中拒不到案，逃逸無蹤，顯見其無接受裁判之
    主觀意思與客觀事實，其所為尚與刑法第62條前段規定自首
    之要件不合，而不能依該規定減輕其刑，原審以被告所為合
    於自首要件，據以減輕其刑，尚有未洽。本案量刑之基礎事
    實既已變更，檢察官上訴意旨請求從重量刑，為有理由，應
    由本院管轄之第二審合議庭將原審判決關於罪刑部分撤銷，
    另為適法之判決。
　⒊爰以行為人之責任為基礎，審酌被告無照駕駛自用小客車、
    疏未注意遵守燈光號誌，闖越紅燈而造成交通事故致告訴人
    丙○○、乙○○受傷，雖案發後有與告訴人乙○○以3萬元達成和
    解，至本院審理時賠償告訴人乙○○25,000元，然尚有5,000
    元未給付給告訴人乙○○，亦未與告訴人丙○○達成和解，有調
    解筆錄、本院電話紀錄表各1份為憑（交查卷第20頁、交易
    卷第131頁），且為被告所坦承(交簡上卷第59頁)，再參酌
    被告於原審無故未到庭，經原審緝獲到案，難謂有所悔意，
    且對原審判決提起上訴，然於本院審理時亦無正當理由未到
    庭，所為實不足取，復審酌被告犯後坦承就本件事故有過失
    ，然就闖越紅燈一事仍予質疑，難認態度良好，及參酌告訴
    人丙○○、乙○○所受傷勢情節非重，兼衡被告於原審自述智識
    程度、工作、家庭生活(交易卷第116頁)等一切情狀，量處
    如主文第2項所示之刑，併諭知易科罰金之折算標準，以示
    懲儆。
據上論斷，應依刑事訴訟法第455條之1第1項、第3項、第371條
、第368條、第369條第1項前段、第364條、第299條第1項前段（
依判決精簡原則，僅記載程序法條文），判決如主文。
本案經檢察官江炳勳提起公訴，檢察官徐鈺婷到庭執行職務。
中　　華　　民　　國　　111 　年　　9 　　月　　22　　日
                  刑事第一庭  審判長法　官　王慧娟
　　　　　　　　　                  法  官  余珈瑢  
　                                  法  官　林富郎
以上正本證明與原本無異。
本件不得上訴。
中　　華　　民　　國　　111 　年　　9 　　月　　22　　日
                                    書記官  陳雪鈴